最　高　行　政　法　院　判　決
　　　　　　　　　　　　　　　　　　 96年度判字第01244號
上　訴　人　越太企業有限公司
代　表　人　甲○○
訴訟代理人　何岳儒律師
被 上訴 人　財政部基隆關稅局
代　表　人　丘欣
上列當事人間因虛報進口貨物產地事件，上訴人不服中華民國94
年12月15日臺北高等行政法院93年度訴字第1467號判決，提起上
訴。本院判決如下：
    主  文
上訴駁回。
上訴審訴訟費用由上訴人負擔。
    理  由
一、上訴人於民國（以下同）91年10月18日委由正元報關有限公
    司向被上訴人申報以櫃號KMTU-0000000貨櫃裝運進口韓國產
    製布料乙批（報單號碼：第AA/91/5620/0102號）計9項，經
    被上訴人查驗結果，來貨貨上雖無產地標示，惟據船公司提
    供之貨櫃動態表，來貨係於91年10月13日由中國大陸上海市
    裝運出口，91年10月14日轉運至韓國，復於91年10月15日由
    韓國再轉運至臺灣。經通知上訴人提供相關文件，其雖提供
    產地證明並說明本案韓國有關出口商及製造商之名稱，但經
    被上訴人先後兩次函請駐韓國代表處查證結果，皆無法證明
    貨物係韓國產製，被上訴人參據貨櫃動態表，以貨物輸出地
    認定來貨產地為中國大陸，且來貨非屬經經濟部公告准許間
    接進口之大陸物品，認上訴人涉有虛報進口貨物產地，逃避
    管制之違法情事，因貨物已押放，被上訴人乃依據行為時（
    以下同）海關緝私條例第37條第3項轉據同條例第36條第1項
    之規定，處貨價2倍之罰鍰計新臺幣（以下同）4,990,234元
    。上訴人不服，申請復查，未獲變更，循序提起訴願及行政
    訴訟，均遭駁回，乃提起本件上訴。
二、上訴人於原審起訴主張略以：上訴人向韓商IL SUNGMOOLSAN
    CO., LTD.（以下簡稱I公司）訂貨，I公司轉向另一韓商DH-
    OW ENTERPRISE CO., LTD.（以下簡稱D公司）訂貨，D公司
    並無上訴人所需求數量之布料，乃轉向另二家韓商即JINNO
    INTERNATIONAL CO.,LTD.（以下簡稱J公司）及SELA TRADI-
    NG CO.,LTD.（以下簡稱S公司）訂貨（內裡布部分），D公
    司、J公司及S公司於接獲訂單後，分別將彼等前已出口至中
    國大陸之存貨運回韓國釜山港交由I公司後，再由I公司填具
    出口報單出口至臺灣予上訴人，此有韓國出口至中國大陸報
    單及相關單據影本可稽，是系爭貨物產地為韓國。本件除合
    於報關時財政部關稅總局發布之「進口貨品原產地認定標準
    參考事項」第2條「東亞地區」之範疇，上訴人亦依上開規
    定提供貨櫃動態表、產地證明及買賣契約等文件，供被上訴
    人確認系爭貨物確為韓國所製造。又被上訴人於訴願至行政
    訴訟階段均僅泛言I公司與PACIFIC BRIDGE CO., LTD.（以
    下簡稱P公司）未與上訴人交易，並無任何具體事證，已違
    反行政程序法第4條及第9條規定。上訴人曾請求被上訴人再
    去函我駐韓代表處向I公司查證，然被上訴人未為之，逕自
    率斷認定，亦違反行政程序法第9條規定。另被上訴人檢驗
    之布料其品名均相同，僅材質結構不同，故本件系爭貨物應
    為相同品名已無疑，其數量亦與韓國進口之報單上所記載相
    符；至於材質結構不同部分（但品名相同），係因本件之採
    購係散裝大色貨，無法一一列舉其材質結構，僅得依品名、
    顏色及數量買賣，被上訴人不應僅以貨櫃動態表來認定產地
    ，應依前開參考事項第5條第3項就買賣契約、運送文件、出
    口商出售與特定國家之資料及由特定國家退運之出口資料等
    綜合判斷始能認定產地國家。為此，求為判決撤銷訴願決定
    及原處分云云。
三、被上訴人則略以：系爭貨物原申報產地為韓國，惟實際產地
    經被上訴人查驗並先後兩次函請駐外單位查證，根據相關資
    料認定其產地為中國大陸，核屬大陸物品不准進口項目，則
    上訴人已有虛報貨物產地，逃避管制之違法情事，被上訴人
    依據海關緝私條例第37條第3項及第36條第1項規定論處，於
    法洵無不合。另上訴人提供被上訴人查核資料，僅該批貨物
    布料12箱及標籤（TAG）16箱，重量合計僅1,220公斤，核與
    本案布料重量相差懸殊，該資料不足採信。另被上訴人複核
    上訴人提出韓國出口至中國大陸之出口報單等相關單據之內
    容，均與原申報之進口貨物不符，且該資料韓國出口人亦非
    上訴人所稱之I公司，核無可採等語，資為抗辯。
四、原審審酌全辯論意旨及調查證據之結果，略以：上訴人先稱
    系爭貨物買賣交易流程為：上訴人向韓商I公司訂貨，I公司
    轉向另一韓商D公司訂貨，D公司並無上訴人所需求數量之布
    料，乃轉向另二家韓商即J公司及S公司訂貨（內裡布部分）
    ，D公司、J公司及S公司於接獲訂單後，分別將彼等前已出
    口至中國大陸之存貨運回韓國釜山港交由I公司後，再由I公
    司填具出口報單出口至臺灣予上訴人；惟上訴人嗣又稱本案
    係向韓商購買存貨產品云云。系爭貨物並非I公司之存貨，
    而係上訴人所稱向I公司購買（與commercial invoice及報
    單上之賣方P公司不符）後，復輾轉始取得者，上訴人所稱
    購買存貨者，顯係事後自圓其說之說詞，不足採信。再者，
    國際貿易，賣方之發票、裝箱單及船公司發給之載貨證券為
    必備文件，並為事後索賠之依據，本件上訴人如確係向其所
    稱之韓國I公司交易，則何以不由其提出正式交易文件，而
    由第三人P公司（經被上訴人查證為海運運送代理商）發給
    commercial invoice，惟一般而言，海運運送代理商充其量
    僅能代為簽發載貨證券，並無以出賣人自居發給commercial
    invoice之權利，足認上訴人所稱啟人疑竇。而本件經被上
    訴人查證上訴人所提供之產證雖係大韓商工會議所所簽發無
    誤，且經駐韓國臺北代表部驗證簽名屬實，但該部已聲明對
    產證之文件內容真實不在證明之列，有該簽證附於原處分卷
    可參；又何況產證並非唯一能證明其產地之文件。嗣因上訴
    人提供系爭貨物之供應商為I公司，被上訴人乃函請駐韓代
    表處經濟組查證本案供應商I公司是否銷售系爭貨物予上訴
    人，但該公司告稱並無銷售系爭貨物至臺灣。又因本案報單
    所附發票及申報之韓國賣方為P公司，被上訴人再函請駐韓
    國代表處經濟組查證，經查證結果，該公司係海運運送代理
    商，並未與上訴人有本案貨品之交易。被上訴人已先後兩次
    函請駐外單位查證，根據相關資料認定其產地為中國大陸，
    非上訴人所稱被上訴人查證方向有誤，復未確實透過我駐外
    單位向韓商求證，而自行認定產地非為韓國；更何況，縱令
    再為查證，亦僅為上訴人所提出之事證而已，是以僅需就上
    訴人提出之事證調查是否可採即為已足，要無再向韓國為調
    查之必要。再查，本件依上訴人提出之韓國出口報單，其出
    口至大陸之時間為91年6月21日至91年10月1日之間，而本件
    報單申報韓國出口至臺灣之日期為91年10月15日，則上海出
    口日期，當為更早，則顯然有些貨物當初由韓國出口至大陸
    僅數日而已，則欲稱此為存貨，顯有悖常情；更何況，經被
    上訴人將上訴人所提出之韓國出口報單貨物與本件申報進口
    貨物核對結果，其組織結構、材質亦有不同，韓國出口至大
    陸者均為長纖，與本件進口貨物於進口時取樣化驗結果，經
    緯紗均為短纖者不同，足認二者並非相同貨物，有核對結果
    及化驗報告影本可稽，足見，上訴人提出之韓國出口資料，
    與本件無涉；要非上訴人所稱大色貨所可解釋，上訴人所辯
    ，要無可採等由，乃駁回上訴人在原審之訴。
五、上訴論旨除執前詞外，並略以：被上訴人從未積極證明我駐
    韓代表處究竟向I公司之何單位、何層級之人詢問，原審就
    此影響上訴人重大權益之事實，亦未命被上訴人舉證，違反
    行政訴訟法第136條準用民事訴訟法第277條規定，爰請發回
    原審重新調查此影響上訴人重大權益之證據。上訴人曾請求
    被上訴人再去函我駐韓代表處向I公司查證，然被上訴人置
    若罔聞，逕為原處分，訴願決定及原判決應調查而未調查此
    有利於上訴人之事實，顯有違法不當之瑕疵。被上訴人先以
    貨櫃動態表認定系爭貨物係產自中國大陸，而捨可積極證明
    系爭貨物產地之產地證明，後又以材質結構不同，認定系爭
    貨物與出口至大陸之韓國貨物不同，上訴人就此於原審曾聲
    請傳訊韓商來台作證釐清，惟原審均未審酌。退萬步言，縱
    原審認定材質經緯度係本件之爭點，亦應證明及說明該材質
    結構不同與產地係中國大陸間有因果關係，否則充其量僅係
    不完全給付之私法上糾紛而已。故被上訴人及原審未盡公權
    力查證系爭貨物之產地，而一再以無關本件之爭點刁難及答
    辯，又置上訴人依「進口貨品原產地認定標準參考事項」規
    定所取得並提出之資料於不顧，且原審進而就此正確之事實
    ，歸屬於錯誤之法規適用之涵攝錯誤，違背論理法則及證據
    法則，其判決當然違背法令云云。
六、本院按「私運貨物進口、出口或經營私運貨物者，處貨價1
    倍至3倍之罰鍰。」及「報運貨物進口而有左列情事之一者
    ，得視情節輕重，處以所漏進口稅額2倍至5倍之罰鍰，或沒
    入或併沒入其貨物：…四、其他違法行為。…有前二項情事
    之一而涉及逃避管制者，依前條第1項及第3項論處。」分別
    為海關緝私條例第36條第1項及第37條第1項第4款、第3項所
    明定。次按進口非屬臺灣地區與大陸地區貿易許可辦法第7
    條規定准許輸入之大陸地區物品者，即構成進口禁止輸入之
    物品而涉及逃避管制之違法行為。本件之爭點厥為系爭貨物
    之產地是否為中國大陸？經查原判決係依據原處分卷附之貨
    櫃動態表、本件進口報單、韓國出口報單、commercial in-
    voice、我駐韓國代表處經濟組91年12月26日韓經字第09101
    226051號函、91年12月31日韓經字第09101231112號函及92
    年1月28日韓經字第09200128042號函、暨原審卷附之韓國出
    口報單貨物與本件申報進口貨物核對結果、基隆關稅局化驗
    報告等證據，而以船公司提供之貨櫃動態表顯示，來貨係於
    91年10月13日由中國大陸上海市裝運出口，91年10月14日轉
    運至韓國，復於91年10月15日由韓國再轉運至臺灣；而上訴
    人經通知向被上訴人說明，先稱系爭貨物係向I公司購買後
    ，復輾轉始取得者，後又改稱係向韓商購買存貨產品等云，
    前後不一；復依上訴人提出之韓國出口報單，其出口至大陸
    之時間為91年6月21日至91年10月1日之間，足見有些貨物由
    韓國出口至大陸僅數日而已，顯非上訴人所謂存貨產品；且
    經被上訴人將上訴人所提出之韓國出口報單貨物與本件申報
    進口貨物核對結果，其組織結構、材質亦有不同，韓國出口
    至大陸貨物均為長纖，與本件進口貨物於進口時取樣化驗結
    果，經緯紗均為短纖者不同，足認二者並非相同貨物，上訴
    人所提出之韓國出口報單與本件無涉，要非上訴人所謂散裝
    之大色貨；另上訴人所提供之產地證明雖經被上訴人查證結
    果，確係大韓商工會議所所簽發無訛，且經駐韓國臺北代表
    部驗證簽名屬實，但該部已聲明對產地證明之內容真實不在
    證明之列，是無法徒以產地證明為證明產地之文件；又上訴
    人如確係與I公司交易，則上訴人為何於進口報單申報賣方
    為P公司，而非I公司，且為何不是由I公司發給commercial
    invoice ，而是由第三人P公司發給，況經被上訴人查證結
    果，P公司為海運運送代理商，充其量僅能代為簽發載貨證
    券，無權發給commercial invoice；且經我駐韓國代表處經
    濟組前後二次函覆被上訴人，I公司告稱該公司並無銷售系
    爭貨品至臺灣；P公司告以該公司係海運運送代理商，並未
    與上訴人有系爭貨物之交易各等語，足見上訴人主張系爭貨
    物係向韓商購買云云，要無足採為由，而認定被上訴人因貨
    櫃動態表明載系爭貨物係由中國大陸上海市裝船起運，乃認
    定來貨產地為中國大陸，且非屬經經濟部公告准許間接進口
    之大陸物品，上訴人涉有虛報進口貨物產地，逃避管制之違
    法情事，因貨物已押放，遂處貨價2倍之罰鍰計4,990,234元
    ，揆諸上揭規定，認事用法，均無違誤，乃駁回上訴人在原
    審之訴，本院核無上訴人所指涵攝錯誤，違背論理法則及證
    據法則之違法情事。至上訴人主張其他各節，僅係涉及原審
    取捨證據、認定事實之職權行使事項，自非合法之上訴理由
    。上訴論旨，仍執前詞，指摘原判決違誤，求予廢棄，難認
    有理由，應予駁回。
據上論結，本件上訴為無理由，爰依行政訴訟法第255條第1項、
第98條第3項前段，判決如主文。
中　　華　　民　　國　　96　　年　　7　　 月　　19　　日
                  第四庭審判長法  官　鍾　耀　光
                              法  官  黃  本  仁
                              法  官  姜　仁　脩
                              法  官　王　德　麟
                              法  官　吳　慧　娟
以  上  正  本  證  明  與  原  本  無  異
中　　華　　民　　國　　96　　年　　7　　 月　　19　　日
　　　　　　　　　　　　　　　書記官　張　雅　琴
